【裁判字號】    98,抗,523
【裁判日期】    980430
【裁判案由】    聲明異議
【裁判全文】
臺灣高等法院民事裁定                   98年度抗字第523號
抗  告  人  大傲若謙資產管理有限公司
法定代理人  乙○○
相  對  人  甲○○
上列抗告人因與相對人間強制執行聲明異議事件，對於中華民國
98年2月27日台灣桃園地方法院98年度事聲字第53號所為裁定提
起抗告，本院裁定如下：
    主  文
原裁定廢棄。
    理  由
一、抗告意旨略以：抗告人已檢具執行名義正本、借據等相關證
    物聲請本件強制執行，已具備強制執行法之法定要件，且與
    最高法院58年台抗字第230 號判例意旨相符。若因債權讓與
    事實未通知債務人，而債務人擬主張該債權讓與之效力不得
    對抗自己時，也必須由債務人自己行使權利，若債務人未行
    使，則不會自行發生對抗之效力，不得由執行法院代債務人
    主張該債權讓與之效力不得對抗債務人，原裁定將「不生效
    力」之法律規定，逕以法律上之「無效」解釋，顯曲解民法
    第297條第1項所規定之真意。又原裁定所援引之台灣高等法
    院暨所屬法院97年度法律座談會提案民執類第1 號法律意見
    ，與多則最高法院判例之精神違背，已抵觸憲法第78條規定
    ，不具備任何法律效力，原裁定據此駁回抗告人之異議，於
    法未合，為此提起抗告，求為廢棄原裁定等語。
二、按當事人或利害關係人，對於執行法院強制執行之命令，或
    對於執行法官、書記官、執達員實施強制執行之方法，強制
    執行時應遵守之程序，或其他侵害利益之情事，得於強制執
    行程序終結前，為聲請或聲明異議，但強制執行不因而停止
    ；前項聲請及聲明異議，由執行法院裁定之，強制執行法第
    12條第1項、第2項分別定有明文。
三、經查：
（一）抗告人於原法院聲請主張：其執原法院89年度促字第2966
      8號支付命令暨確定證明書、91年度執字第3288 號債權憑
      證以為執行名義，聲請就相對人之財產執行，執行金額為
      本金新台幣584,572元、470,917元、利息及違約金（下稱
      系爭債權），而系爭債權原係第三人新竹國際商業銀行（
      下稱新竹商銀）所有，嗣新竹商銀將該尚未清償之債權，
      讓予第三人台北國鼎資產管理有限公司（下稱國鼎公司）
      ；國鼎公司於民國97年7 月31日將債權讓予統一元氣資產
      管理股份有限公司（下稱統一資管公司），統一資管公司
      再於97年10月31日輾轉將債權讓與抗告人，抗告人既為合
      法債權受讓人，自得據以強制執行等語，並提出原法院89
      年度促字第29668 號支付命令暨確定證明書、原法院91年
      度執字第3288號債權憑證、債權讓與證明書、借據、積欠
      債務明細表等件為證（ 見原法院97年司執字第87269號卷
      頁1-27）。嗣原法院司法事務官於97年12月16日以桃院永
      97司執黃字第87269號函限期抗告人於文到5日內提出已將
      債權讓與合法通知債務人之證明文件，抗告人於97年12月
      22日收受該函文後，於同年月25日具狀向原法院聲明異議
      ，原法院司法事務官於98年1月8日以抗告人限期未補正為
      由，裁定駁回抗告人強制執行之聲請等情，亦有上開函文
      、送達證書、民事釋明暨聲請狀、裁定附卷可稽（見同上
      卷頁73 -92）。抗告人不服上開裁定，於93年2月6日具狀
      向原法院聲明異議，經原法院以抗告人並未釋明已為債權
      讓與之通知，經定相當期間命補正而仍不為，認抗告人本
      件強制執行程序欠缺開始之要件，是以司法事務官以裁定
      駁回抗告人強制執行之聲請，即無不合，因認其聲明異議
      為無理由，而裁定駁回其異議。
（二）惟按聲請或聲明異議，乃當事人或利害關係人於強制執行
      程序終結前，對於執行法院強制執行之命令、方法、應遵
      守之程序之救濟程序，對此聲請及聲明異議，應由執行法
      院裁定之，已如上述。又司法事務官處理事件所為之處分
      ，與法院所為者有同一之效力，民事訴訟法第240條之3定
      有明文。是以若有當事人對司法事務官處理事件所為之處
      分聲明異議，自應依上開規定處理，藉以保障該當事人之
      程序權益。本件抗告人對司法事務官之限期補正通知，既
      已聲明異議，有該民事聲明異議狀附卷可稽（見原法院97
      年度司執字第87269號卷頁75-88），原法院就抗告人聲明
      異議部分未先依法處理，即由司法事務官逕以裁定駁回抗
      告人本件強制執行之聲請，於法尚有未合。抗告意旨雖未
      指摘及此，然原裁定既有上開瑕疵，自應由本院將原裁定
      廢棄，發回原法院另為妥適之處理。
四、據上論結，本件抗告為有理由，爰裁定如主文。
中    華    民    國    98    年    4     月    30    日
                    民事第十四庭
                        審判長法  官  張  蘭
                              法  官  黃麟倫
                              法  官  鄭純惠
正本係照原本作成。
不得抗告。
中    華    民    國    98    年    5     月    1     日
                              書記官  劉麗芬


司法院資訊處製作；財團法人民間司法改革基金會備份。
